【裁判字號】    97,金上更(一),1
【裁判日期】    980428
【裁判案由】    損害賠償
【裁判全文】
臺灣高等法院民事判決               97年度金上更(一)字第1號
上  訴  人  丙○○
訴訟代理人  任秀妍律師
被  上訴人  乙○○
訴訟代理人  蘇明淵律師
            謝孟儒律師
被  上訴人  甲○○
被  上訴人  凱基期貨股份有限公司（原名：中信期貨股份有限
            公司）
法定代理人  糜以雍
訴訟代理人  周瑤敏律師
            王巍霓律師
上列當事人間損害賠償事件，上訴人對於中華民國95年4月28日
臺灣新竹地方法院94年度重訴字第7號第一審判決提起上訴，經
最高法院第一次發回更審，本院於98年4月14日言詞辯論終結，
判決如下：
    主      文
原判決關於駁回上訴人後開第二項之訴部分及該部分假執行之聲
請，暨訴訟費用之裁判 (除確定部份外)均廢棄。
被上訴人凱基期貨股份有限公司、甲○○與原審被告丁○○，或
被上訴人乙○○、甲○○與原審被告丁○○應連帶給付上訴人新
台幣貳仟肆佰參拾貳萬玖仟陸佰肆拾玖元，及自民國94年2月5日
起至清償日止，按年息百分之五計算之利息。
前項所命給付，如被上訴人凱基期貨股份有限公司、甲○○與原
審被告丁○○，或被上訴人乙○○、甲○○應與原審被告丁○○
，其一已為給付，其餘免給付義務。
其餘上訴駁回。
第一、二審及發回前第三審訴訟費用，除確定外，由被上訴人凱
基期貨股份有限公司、甲○○，或被上訴人乙○○、甲○○與原
審被告丁○○連帶負擔。
本判決所命被上訴人凱基期貨股份有限公司、甲○○，或被上訴
人乙○○、甲○○應連帶給付部分，於上訴人以新台幣捌佰壹拾
壹萬元為被上訴人凱基期貨股份有限公司、甲○○，或被上訴人
乙○○、甲○○預供擔保後得假執行，但被上訴人凱基期貨股份
有限公司、甲○○，或被上訴人乙○○、甲○○如分別於假執行
程序實施前，以新台幣貳仟肆佰參拾貳萬玖仟陸佰肆拾玖元為上
訴人預供擔保，得免為假執行。
    事實及理由
壹、程序方面：
一、本件被上訴人中信期貨股份有限公司（下稱中信公司）之法
    定代理人已於民國（下同）96年6月7日由陳瑞玨變更為糜以
    雍，有公司變更登記表在卷可稽（見本院更(一)字卷第36頁）
    ，並由現任法定代理人聲明承受訴訟，核無不合；中信公司
    於97年5月12日更名為凱基期貨股份有限公司（下稱凱基公
    司），有公司變更登記表在卷可憑（見本院更(一)字卷第216
    頁），惟此並不影響被上訴人公司法人主體之同一性，併予
    敘明。
二、本件被上訴人甲○○（下稱甲○○）經合法通知，未於言詞
    辯論期日到場，核無民事訴訟法第386條各款所列情形，爰
    依上訴人之聲請，就甲○○部分，由其一造辯論而為判決。
貳、實體方面：
一、上訴人起訴主張：原審共同被告丁○○ (下稱丁○○) 前為
    凱基公司台中分公司之理財顧問部副理，被上訴人乙○○（
    下稱乙○○）任職中國信託銀行，擔任貴賓理財中心資深專
    員，其二人於93年1月間向伊遊說期貨買賣獲利甚佳，凱基
    公司保證投資人於該公司開戶交易，可至少每月固定獲利百
    分之1，且年度終了結算時，縱有虧損，亦由凱基公司負責
    償還全部本金，投資人絕不致損失，伊誤信為真而接受渠等
    建議。甲○○為凱基公司營業員，亦與丁○○、乙○○勾串
    ，同意其營業員名義為該二人所利用。伊乃於93年1月5日簽
    立開戶文件，與凱基公司簽訂受託契約，丁○○並利用甲○
    ○之營業員名義填寫於開戶文件內，伊並在該文件上將乙○
    ○列為被授權從事期貨交易之受任人，委任乙○○為期貨買
    賣。其後復與丁○○簽立期貨投資顧問合約書（下稱系爭投
    資顧問合約書），約定以一年為期，聽取其建議操盤，丁○
    ○保障伊每月收益為投入金額之1%，且年終結算必定償還全
    部投資款。伊於簽立上開二份契約文件後，自93年1月初至
    同年8月初陸續匯款合計新臺幣（下同）31,000,000元至伊
    設於凱基公司之保證金帳戶。丁○○與乙○○勾結，由丁○
    ○自行蓋用乙○○印文於下單買賣之買賣委託書授權人欄，
    並利用甲○○為營業員名義接單、下單，違法以伊之名義加
    以買賣期貨。丁○○並與甲○○勾結，自93年2月至同年8月
    間於每月初冒用伊名義辦理「出金」手續，使伊於每月初均
    接獲凱基公司按伊投入保證金1%計算所匯來之金額，致伊誤
    認該金額係凱基公司按月所支付之收益，惟該合計1,720,00
    0元之金額實際上係自伊保證金帳戶所提領之金額。迨93年8
    月中，伊查詢保證金餘額，發現僅餘6,670,351元，經與凱
    基公司連絡，竟告以「並無承諾客戶年收益12%、虧損公司
    會補償」各節，伊始驚覺受騙，伊僅於93年8月底取回保證
    金餘額6,670,351元，損失達24,329,649元。丁○○前開故
    意侵權行為違反期貨商負責人及業務員管理規則第16條第2
    項第10款、第11款、台灣期貨交易所股份有限公司業務規則
    第65條第14款、第15款、第17款、期貨交易法第63條第2款
    、第3款、期貨商管理規則第55條第17款等保護他人法律之
    規定，使伊未能於健全之期貨交易市場保障下進行期貨交易
    ，因而遭受損害，其間並有相當因果關係，丁○○自應對伊
    負侵權行為損害賠償責任。乙○○與丁○○共同詐騙伊，亦
    應對伊負侵權行為損害賠償責任。且乙○○受伊委託為期貨
    交易，竟違反委任職務損害伊，應另依民法第544條規定，
    對伊之損害負賠償責任。甲○○為共同侵權行為人，亦應對
    伊負侵權行為損害賠償責任。丁○○及甲○○均為凱基公司
    之受僱人，其前述侵權行為均屬執行職務之行為，凱基公司
    監督其執行職務，未盡相當之注意義務，應依民法第188條
    第1項之規定，與丁○○、甲○○連帶負侵權行為損害賠償
    責任等情。爰依民法第184條、第185條及第188條之規定，
    請求共同侵權行為人即丁○○，乙○○、甲○○及凱基公司
    ，連帶對上訴人負侵權行為損害賠償責任；並分別依系爭投
    資顧問合約書第3條、民法委任之法律關係，訴請丁○○，
    及乙○○連帶賠償等語。於原審聲明：(一)丁○○與被上訴人
    等應連帶給付上訴人24,329,649元，及自起訴狀繕本送達翌
    日起至清償日止，按年息百分之5計算之利息；(二)訴訟費用
    由被上訴人負擔；(三)願供擔保請准宣告假執行。並於本院聲
    明：(一)原判決不利於上訴人部分廢棄；(二)被上訴人應連帶給
    付上訴人24,329,649元，及自起訴狀繕本最後送達翌日起至
    清償日止，按年息百分之5計算之利息；(三)歷審訴訟費用由
    被上訴人負擔；(四)願供擔保請准宣告假執行。(原審判決丁
    ○○應如數給付上訴人，並就該部分為准、免假執行之宣告
    ，而駁回上訴人其餘之請求，上訴人就其敗訴部份提起上訴
    ，其餘部分未具不服)。
二、乙○○則以：伊並未遊說或詐騙上訴人投資期貨買賣，亦未
    為任何獲利保證及彌補虧損之擔保。若伊與丁○○有意詐欺
    ，當不致陸續按月支付合約約定之保證收益予上訴人，上訴
    人投資期貨應知有風險，自不得於收取投資得利時，謂非詐
    欺，而於投資淨值低於投資本金時，即稱係受到詐欺所致。
    縱認丁○○後續所為買賣期貨行為對上訴人構成侵權行為，
    ，亦無證據證明伊與丁○○有詐欺的犯意聯絡與行為分擔，
    伊自不須負侵權行為損害賠償責任。上訴人明知期貨法令有
    關於營業員不得對客戶為獲利保證之規定，亦禁止營業員接
    受客戶之全權委託買賣期貨，卻仍與丁○○作獲利保證等約
    定，並全權委託丁○○為其操作買賣期貨，且其亦知悉丁○
    ○所為其進行各筆期貨交易之內容與損益，該等交易並無未
    經上訴人同意而進行之情形，丁○○所為獲利保證等及受託
    全權操作之行為，縱有違反法令規定，亦屬上訴人同意之行
    為，欠缺侵權行為之不法性。且上訴人因期貨交易所受投資
    損失，與丁○○下單過程之瑕疵之間，亦欠缺相當之因果關
    係。又「代理開戶及從事期貨交易委任授權書」之受任人簽
    名、蓋章非伊所為，而係丁○○於辦理上訴人開戶文件之後
    所自行為之，並未知會伊，上訴人當時即已知悉伊僅係作為
    方便丁○○下單買賣之人頭之情，故伊未與上訴人成立委任
    關係。再上訴人先前已取回1,720,000元之投資金額，應自
    上訴人主張之損害金額中加以扣除等語，資為抗辯。於原審
    答辯聲明：(一)上訴人之訴駁回；(二)訴訟費用由上訴人負擔；
    (三)如受不利判決，願供擔保請准宣告免為假執行。並於本院
    答辯聲明：(一)上訴駁回；(二)訴訟費用由上訴人負擔；(三)如受
    不利判決，願供擔保請准宣告免為假執行。
三、凱基公司則以：依系爭投資顧問合約書之內容，可知係由丁
    ○○個人對上訴人負保證獲利之義務，伊否認曾對上訴人承
    諾保證獲利或償還虧損。丁○○以出金方式將上訴人每月應
    得之獲利匯給上訴人，係丁○○為履行對上訴人之保證獲利
    義務所為之行為，並無任何不實之處，由上訴人自承其按時
    收到之買賣報告書及每月對帳單上，均已載明係「出金」而
    非「收益」，且上訴人由其存摺往來明細亦可看出並明知該
    款項係由上訴人之保證金帳戶匯出，是上訴人主張丁○○及
    甲○○以出金方式使其誤認為獲利屬詐欺行為，亦非事實。
    丁○○以甲○○職章蓋於上訴人之開戶文件及下單委託書上
    ，以及丁○○為上訴人作「全權委託」之期貨交易，並由其
    自行蓋用乙○○印文於買賣委託書之被授權人處，以進行期
    貨交易之下單及買賣，雖交易過程有違反相關期貨法令之處
    ，但均得上訴人之同意，欠缺不法性，不構成對上訴人之侵
    權行為，且與上訴人所受之損害之間無因果關係存在。又開
    戶時丁○○已依規定向上訴人作風險解說，上訴人已確實瞭
    解期貨交易之流程及風險，而上訴人既確實欲在凱基公司處
    開戶，丁○○將下單業績掛給甲○○，與上訴人欲開立期貨
    帳戶之意願相符。縱認丁○○及甲○○之行為對上訴人構成
    侵權行為，惟上訴人前於臺灣期貨交易所調查時，自承其與
    丁○○簽訂系爭投資顧問合約書及另二份類似之合約書時，
    均非在凱基公司之辦公室內，亦無其他公司人員在場，故丁
    ○○對上訴人所作之獲利保證行為，既屬其與上訴人私人間
    之契約行為，即與職務上行為無涉。上訴人明知丁○○為其
    全權操作期貨及獲利保證並不合法，仍委由丁○○全權操作
    期貨，且上訴人對於丁○○所為之每筆期貨交易均表同意且
    無異議，且對於凱基公司每月寄來之交易對帳單明細亦無異
    議，上訴人亦時時自行探詢保證金餘額，足見上訴人明知丁
    ○○為其進行期貨交易之損益，而上訴人與丁○○共謀進行
    違法之期貨交易，均刻意隱瞞凱基公司私下進行，上訴人顯
    然與有過失。凱基公司在不知情之情形下，應無管理疏失之
    處。上訴人雖主張其投資總額為31,000,000元，最後僅取回
    6,670,351元，惟上訴人取回1,720,000元應自上訴人主張之
    損害金額中加以扣除等語，資為抗辯。於原審答辯聲明：(一)
    上訴人之訴及假執行之聲請均駁回；(二)訴訟費用由上訴人負
    擔；(三)如受不利判決，願供擔保請准宣告免為假執行。並於
    本院答辯聲明：(一)上訴駁回；(二)訴訟費用由上訴人負擔；(三)
    如受不利判決，願供擔保請准宣告免為假執行。
四、甲○○受合法通知未於言詞辯論期日到場，僅於本院具狀辯
    稱：上訴人於台灣新竹地方法院檢察署對伊提出背信及詐欺
    等告訴，業經檢察官為不起訴處分。由上訴人與凱基公司之
    開戶文件第二部分之「受託契約」所約定之「委託方式及聯
    繫方法」第8點亦已充分告知：「除證期會另有規定外，乙
    方（即中信公司）不得接受甲方（即客戶）之全權委託，並
    代為決定期貨交易之種類、數量及價格。」，受託契約結尾
    更再次提醒客戶不得將印章等交付乙方（即凱基信公司）之
    員工代為買賣，並參照上訴人與凱基公司於93年8月18日之
    電話錄音紀錄內容，可見上訴人明知凱基公司及其營業員均
    不得對其作獲利之保證，乃竟無視期貨交易法明文之禁止，
    仍與丁○○簽訂系爭投資顧問合約書，自應由上訴人自行負
    責。又上訴人依系爭投資顧問合約書第3條約定之法律關係
    請求丁○○賠償、給付其24,329,649元，既經台灣新竹地方
    法院判決且上訴人就此部分未提上訴，可證上訴人亦同意系
    爭投資顧問合約書之約定，且對於丁○○未構成侵權行為之
    部分已不爭執。再丁○○以甲○○職章蓋於上訴人之開戶文
    件及下單委託書上，縱違反期貨商負責人及業務員管理規則
    第16條第2項第10款「業務員不得利用他人名義執行業務」
    之規定，亦屬上訴人同意之行為而非丁○○或甲○○之侵權
    行為，縱使上訴人財產因期貨交易發生損失，然其係丁○○
    以風險較高之單邊交易操作方式，及市場因素不利於其投資
    所造成，而丁○○以違法之代客操作方式為上訴人投資期貨
    交易，並非影響投資虧損之因素，上訴人主張伊充當丁○○
    期貨買賣之人頭營業員，配合丁○○違法進行期貨交易等不
    法行為與上訴人所受保證金淨值短少之損害之間，並無相當
    因果關係等語，資為抗辯。並答辯聲明：(一)上訴及假執行之
    聲請均駁回；(二)訴訟費用由上訴人負擔；(三)如受不利判決，
    願供擔保請准宣告免為假執行。
五、兩造不爭執之事項：
(一)丁○○及甲○○於案發時，均任職於凱基公司，丁○○擔任
    理財顧問部副理，甲○○則為營業員，凱基公司為彼二人之
    僱用人。乙○○當時任職於中國信託銀行，擔任貴賓理財中
    心資深專員。
(二)上訴人自93年1月間起至同年8月初為止，共匯款31,000,000
    元入上訴人設於凱基公司之帳戶，從事期貨交易。
(三)上訴人於凱基公司之開戶係經由乙○○介紹，並在乙○○位
    於新竹市之中國信託銀行之辦公室由丁○○為其辦理，簽立
    乙紙開戶文件。
(四)丁○○在上訴人之開戶文件上，記載乙○○為被授權從事期
    貨交易之受任人。
(五)上訴人與丁○○於93年2月間訂立系爭投資顧問合約書乙份
    ，復於同年4月及8月間再訂立二份內容相同之合約，且該等
    合約書原係乙○○所提供予丁○○使用者。
(六)丁○○於系爭投資顧問合約書中與上訴人約定至年終結算時
    ，如有虧損將全數賠償上訴人，且保證每月有1%之獲利。
(七)乙○○從未至凱基公司代理上訴人從事任何一筆期貨交易。
(八)甲○○為丁○○利用之人頭，雖各筆交易委託書上蓋有其印
    章，惟實際均為丁○○在操作，甲○○並未處理接單、下單
    等工作。
(九)每一筆交易均由丁○○持乙○○之印章，加蓋於買賣委託書
    之委託人欄內，上訴人或乙○○均從未至現場或以電話委託
    方式指示凱基公司如何交易。
(十)丁○○於進行每一筆交易前，均不曾通知上訴人或事先告知
    上訴人欲具體交易之內容。
(十一)凱基公司於93年2月2日、3月1日、4月1日、5月3日、6月1
    日、7月1日、8月2日均有以「出金」名義匯款予上訴人，每
    次匯款金額為上訴人當時投資款1%，合計匯款1,720,000元
    。
(十二)凱基公司於本件期貨買賣過程中，前述對上訴人1,720,00
    0元之「出金行為」，並非由上訴人或乙○○提出申請，乃
    係丁○○自行辦理。
(十三)凱基公司均有按時寄發買賣報告書及每月對帳單予上訴人
    。
(十四)凱基公司提出之錄音記錄通話內容，係上訴人主動致電該
    公司人員之電話交談內容。
(十五)丁○○利用甲○○職章於上訴人之開戶文件上蓋章，涉有
    違反期貨商負責人及業務員管理規則第16條第1項第10款業
    務員不得利用他人名義執行業務之規定、丁○○與客戶約定
    保證支付固定金額並承擔損失，涉有違反臺灣期貨交易所公
    司業務規則第65條第14款不得對委託人作獲利之保證、約定
    分享利益、共同分擔損失之規定及期貨交易法第63條第2款
    、第3款之規定、丁○○以開戶文件填寫受任人為乙○○，
    但實際上由其本人為客戶下單之手法，代理他人從事期貨交
    易，涉有違反臺灣期貨交易所公司業務規則第65條第17款期
    貨商不得以其他不正當方式與委託人簽訂受託契約及期貨商
    負責人及業務員管理規則第16條第2項之規定，亦違反期貨
    商管理規則第55條第17款禁止有以不正當方式與期貨交易人
    簽訂受託契約之行為之規定、丁○○於期貨交易買賣委託書
    上之委託人欄位蓋用乙○○之章，以此方式為上訴人下單，
    丁○○涉有代理客戶從事期貨交易之情事，涉有違反臺灣期
    貨交易所公司業務規則第65條第15款期貨商不得代理他人從
    事期貨交易之規定及期貨商負責人及業務管理規則第16條第
    2項第11款不得代理他人從事期貨交易之規定、丁○○白天
    國內單以甲○○名義接單，涉有違反期貨商負責人及業務管
    理規則第16條第2項第10款業務員不得利用他人名義執行業
    務之規定。
(十六)至93年8月中旬時，上訴人之保證金僅餘600餘萬元，上訴
    人原投資總額為31,000,000元，最後於同年8月底取回6,670
    ,351元。
(十七)凱基公司因本案受到期貨交易所調查，並因查獲違法情事
    而受處分，凱基公司於案發後將丁○○解職。
(十八)凱基公司之稽核人員在本件案發後認定內部控制有疏失，
    其公司相關人員遭行政懲處。
    以上事實，為兩造所不爭執，並有中信公司開戶文件、期貨
    投資顧問合約書、凱基公司對帳單、國內交易委託書、國外
    交易委託書 (當面委託部分) 、國外交易委託書 (有電話塗
    改部分) 、電話出金書面紀錄、保證金提款條、期貨買賣委
    託書、凱基公司專案查核報告、上訴人之對帳單、期貨交易
    人買賣報告書、丁○○違反期貨交易法第63條事件報告、丁
    ○○、甲○○業務獎金明細表、內部稽核專案查核報告、丙
    ○○入金對帳單、行政院金融監督管理委員會金管證七罰字
    第0940002928號處分書等影本及丙○○有入金紀錄之買賣報
    告書、臺灣期貨交易所股份有限公司台期稽字第0940005252
    0號函 (丁○○代客操作案查核報告)等在卷可稽(見原審卷
    一第16至18頁、第22至24頁、第30至49頁、原審卷二第32至
    123頁、本院更一卷一第74至86頁、第133至169 頁、第171
    頁、第185至188頁、第206至210頁、本院更一卷二第33至48
    頁、第219至223頁、第142至193頁、原審卷一第148至260頁
    )，自堪信為真。
六、本件爭點如下：
(一)乙○○與上訴人之間，就本件期貨買賣是否有成立委任關係
    ？乙○○是否有受上訴人之委託成為被授權人，而須依委任
    關係對上訴人負賠償責任？
(二)上訴人所受之損害與乙○○之行為間，有無相當因果關係？
    甲○○雖有前開所述違反期貨交易法令之行為，惟該行為與
    本件上訴人所受損害之間，有無相當因果關係？行為人之故
    意加害行為，對於不具相當因果關係之損害，是否仍須負侵
    權行為損害賠償責任？乙○○與甲○○及凱基公司是否要對
    上訴人連帶負侵權行為損害賠償責任？
七、關於乙○○與上訴人之間，就本件期貨買賣是否有成立委任
    關係？乙○○是否有受上訴人之委託成為被授權人，而須依
    委任關係對上訴人負賠償責任？
(一)經查上訴人於凱基公司之開戶係經由乙○○介紹，並在乙○
    ○位於新竹市之中國信託銀行之辦公室由丁○○為其辦理，
    簽立乙紙開戶文件；且丁○○在上訴人之開戶文件上，記載
    乙○○為被授權從事期貨交易之受任人；又上訴人與丁○○
    於93年2月間訂立系爭投資顧問合約書乙份，復於同年4月及
    8月間再訂立二份內容相同之合約，且該等合約書原係乙○
    ○所提供予丁○○使用；而甲○○為丁○○利用之人頭，惟
    各筆交易均由丁○○持乙○○之印章，加蓋於買賣委託書之
    委託人欄內等事實，為兩造所不爭執，已如上述，且乙○○
    確有將印章交付予丁○○乙節，復為乙○○所不爭執 (見本
    院97年6月3日言詞辯論筆錄、本院上更(一)卷一第238頁)自均
    堪信為真實，惟被上訴人乙○○則否認同意擔任上訴人之受
    任人，並辯稱：原證2第3頁之代理開戶及從事期貨交易委任
    授權書之受任人簽名欄，其上簽名、蓋章非伊所為，而係丁
    ○○於辦理上訴人上開開戶文件之後所自行為之，且未知會
    伊等語。
(二)經查本件於事發後台灣期貨交易所曾就本事件進行調查，並
    訪談上訴人、丁○○、乙○○等人，其中上訴人於93年11月
    3日在台灣期貨交易所訪談其有關「從事期貨交易之委託方
    式為何？營業員為何人？」時，其答覆稱：「丁○○全權處
    理」；且台灣期貨交易所於查核後，亦表示「有關開戶文件
    受任人部分，依丙○○之說詞其並未授權乙○○為其受任人
    ‧‧‧」，又丁○○於前述訪談時，當詢問其有關「丙○○
    帳戶之下單指令，是誰授權給您」時，其答覆稱：「丙○○
    授權給我」，其並補充說明稱「當初與丙○○開戶時，曾口
    頭向丙○○說明被授權人由乙○○擔任，目的是為了下單作
    業的方便，開完戶公司將開戶文件副本寄至丙○○處，丙○
    ○收到開戶文件並無任何異議」等情，有台灣期貨交易所於
    94年6月27日檢送之查核報告及相關查核資料影本在卷可憑
    （見原審卷一第162頁背面、164頁、165頁）。又臺灣期貨
    交易所分別於93年10月28日、11月23至25日、11月11、12日
    至凱基公司台中分公司及臺北總公司進行查核有無違反相關
    規定，作成「中信期貨台中分公司選案查核報告」，其中「
    有關期貨交易人丙○○帳戶買賣情形」之查核結果略為：上
    訴人代理開戶及從事期貨交易委任授權書所載之受任人為乙
    ○○，依開戶契約之內容僅乙○○得代期貨交易人即上訴人
    為下單之指示，經抽查上訴人93年6、7、8月之國內及國外
    期貨買賣委託單所蓋之委託人為乙○○，惟乙○○表示其本
    人並未於委託書上蓋章，甲○○則表示委託單所蓋委託人乙
    ○○之印鑑章係由丁○○所蓋，丁○○因其他期貨交易客戶
    而持有乙○○之印章，委託單上所蓋乙○○之章皆由丁○○
    本人所蓋（見原審卷一第152頁）。而丁○○於原審94年6月
    14日、9月12日、10月6日辯論期日自承：為了要符合期貨交
    易法規定營業員不能下單，一定要由本人或被授權人才能夠
    下單交易，所以才使用乙○○名義交易，伊只是跟乙○○說
    會在上訴人的交易上使用乙○○的印章方便客戶下單，並沒
    有說是要在買賣委託書上用印，伊沒有跟乙○○說明是上訴
    人的被授權人。有關上訴人期貨交易之開戶文件（即原證二
    ，原審卷一第16至17頁反面）的受任人部分，是伊拿回去自
    己以乙○○名義簽的，當時有跟上訴人說明要以乙○○為被
    授權人當作人頭等語（原審卷一第13 4頁，卷二第6、7、39
    、40頁），核與前開臺灣期貨交易所之查核報告內容相符。
    又上訴人或乙○○從未至現場，亦未以電話委託方式代理上
    訴人從事任何一筆期貨交易，亦為兩造不爭執之事實，是上
    訴人於本件審理時，始否認其有全權委託丁○○買賣期貨云
    云，自難認為真實。
(三)次查，因上訴人自承有按時收到凱基公司寄來之買賣報告書
    及每月對帳單，並屢有打電話到凱基公司查詢其保證金淨值
    ，參以依上訴人於案發後，於同年8月18日隨即所主動打電
    話予凱基公司之電話交談錄音譯文內容，其中凱基公司人員
    稱「你有限制說做那些交易嗎？」，上訴人亦答稱：「沒有
    ，他（指丁○○）本來說是要做買燃油，後來他說買燃油風
    險蠻大的，所以就做台指期‧‧‧」之情（見原審卷一第17
    2頁背面，電話錄音紀錄影本），亦足見上訴人並未限制丁
    ○○進行期貨交易之種類，且依上開錄音譯文內容，亦可得
    知丁○○有向上訴人報告所進行期貨交易之內容，且上訴人
    對於期貨交易之損失情形亦有相當之知悉。雖上訴人主張上
    開錄音譯文內容係經過刪節，有斷章取義之嫌，況該錄音內
    容係違法及誘導取得，不具證據能力云云。惟查該通電話是
    上訴人主動打電話到凱基公司，由凱基公司人員接聽後，與
    上訴人所為之對談內容，是衡情凱基公司人員應無誘導上訴
    人談話內容之情事，且觀其內容為一問一答之對話，並參以
    其上下句對話內容，亦應無上訴人所指摘剪接、刪節，故意
    斷章取義之情形，且因其係凱基公司人員與上訴人之電話對
    話內容，而因期貨公司就其有關於業務之電話，依規定均需
    錄音，是綜合上情，應認上開電話錄音內容，並非違法取得
    之證據，亦無上訴人所稱不具證據能力之問題，上訴人此部
    份之主張，殊無可取。再者，因上訴人先前未曾對其收到之
    買賣報告書、每月對帳單中所載各筆期貨交易提出異議之情
    ，為上訴人所不爭執，準此，益見被上訴人等所辯上訴人係
    全權委託原審被告丁○○為其操作買賣期貨之情，堪信為實
    。
(四)復依上開說明，台灣期貨交易所於查核後表示依上訴人之說
    詞，上訴人當時並未授權乙○○為其受任人，且依前述上訴
    人於接受訪談時係表示其全權委託丁○○，另丁○○則表示
    開戶文件上列乙○○為被授權人，係為了下單作業之方便，
    以及乙○○平日係住居於新竹地區，較難經常親自至凱基公
    司位於台中之分公司下單，暨本件兩造均不爭執被上訴人乙
    ○○從未至中信公司代理上訴人從事任何一筆期貨交易，以
    及本件每筆交易均係由丁○○持其保管之乙○○之印章，自
    行加蓋於買賣委託書之委託人欄內，乙○○亦從未以電話委
    託方式指示凱基公司人員下單等情，是乙○○辯稱：伊並無
    與上訴人就本件期貨交易成立委任關係，乙○○單純僅係作
    為方便丁○○下單買賣之人頭，且此情為上訴人當時所知悉
    及認知乙節，堪以採信。是上訴人主張乙○○就本件期貨交
    易與其成立有委任關係，係其之受任人，並主張依委任關係
    請求乙○○賠償其所受損害乙節，即屬於法無據。
八、關於上訴人所受之損害與乙○○之行為間，有無相當因果關
    係？甲○○雖有前開所述違反期貨交易法令之行為，惟該行
    為與本件上訴人所受損害之間，有無相當因果關係？行為人
    之故意加害行為，對於不具相當因果關係之損害，是否仍須
    負侵權行為損害賠償責任？乙○○與甲○○及凱基公司是否
    要對上訴人連帶負侵權行為損害賠償責任？
(一)按期貨交易屬高風險之交易，期貨交易法第65條即規定：「
    期貨商接受期貨交易人開戶時，應由具有業務員資格者為之
    ；在開戶前應告知各種期貨商品之性質、交易條件及可能之
    風險，並應將風險預告書交付期貨交易人。前項風險預告書
    之記載事項及格式，由主管機關定之。」，而依前開規定訂
    定之「風險預告書」其第1項期貨部分之前言亦記載：「期
    貨交易具低保證金之財務槓桿特性，在可能產生極大利潤之
    同時也可能產生極大的損失，交易人於開戶前應審慎考慮本
    身的財務能力及經濟狀況是否適合於這種交易」（見原審卷
    一第177頁）。期貨交易法第63條第2款、第3款並規定：「
    期貨商之負責人、業務員或其他從業人員，不得對期貨交易
    人作獲利之保證；不得與期貨交易人約定分享利益或共同承
    擔損失。」，另期貨交易法第15條、第47條規定訂定之「台
    灣期貨交易所股份有限公司業務規則」第65條第15款（96年
    10月25日條文修正前為第14款）亦有相同之規定。
(二)如上所述，上訴人於凱基公司之開戶係經由乙○○介紹，並
    在乙○○位於新竹市之中國信託銀行之辦公室由丁○○為其
    辦理，簽立乙紙開戶文件。丁○○在上訴人之開戶文件上，
    記載乙○○為被授權從事期貨交易之受任人。上訴人與丁○
    ○於93年2月間訂立系爭投資顧問合約書乙份，復於同年4月
    及8月間再訂立二份內容相同之合約，且該等合約書原係乙
    ○○所提供予丁○○使用者。丁○○並於系爭投資顧問合約
    書中與上訴人約定至年終結算時，如有虧損將全數賠償上訴
    人，且保證每月有1%之獲利。甲○○為丁○○利用之人頭，
    每一筆交易均由丁○○持乙○○之印章，加蓋於買賣委託書
    之委託人欄內，丁○○於進行每一筆交易前，均不曾通知上
    訴人或事先告知上訴人欲具體交易之內容。凱基公司亦確於
    93年2月2日、3月1日、4月1日、5月3日、6月1日、7月1日、
    8月2日均以「出金」名義匯款予上訴人，每次匯款金額為上
    訴人當時投資款1%，合計匯款1,720,000元。凱基公司並均
    按時寄發買賣報告書及每月對帳單予上訴人，而丁○○因利
    用甲○○職章於上訴人之開戶文件上蓋章，涉有違反期貨商
    負責人及業務員管理規則第16條第1項第10款業務員不得利
    用他人名義執行業務之規定、丁○○與客戶約定保證支付固
    定金額並承擔損失，涉有違反臺灣期貨交易所公司業務規則
    第65條第14款不得對委託人作獲利之保證、約定分享利益、
    共同分擔損失之規定及期貨交易法第63條第2款、第3款之規
    定、丁○○以開戶文件填寫受任人為乙○○，但實際上由其
    本人為客戶下單之手法，代理他人從事期貨交易，涉有違反
    臺灣期貨交易所公司業務規則第65條第17款期貨商不得以其
    他不正當方式與委託人簽訂受託契約及期貨商負責人及業務
    員管理規則第16條第2項之規定，亦違反期貨商管理規則第
    55條第17款禁止有以不正當方式與期貨交易人簽訂受託契約
    之行為之規定、丁○○於期貨交易買賣委託書上之委託人欄
    位蓋用乙○○之章，以此方式為上訴人下單，丁○○涉有代
    理客戶從事期貨交易之情事，涉有違反臺灣期貨交易所公司
    業務規則第65條第15款期貨商不得代理他人從事期貨交易之
    規定及期貨商負責人及業務管理規則第16條第2項第11款不
    得代理他人從事期貨交易之規定、丁○○白天國內單以甲○
    ○名義接單，涉有違反期貨商負責人及業務管理規則第16
    條第2項第10款業務員不得利用他人名義執行業務之規定。
    至93年8月中旬時，上訴人之保證金僅餘600餘萬元，上訴人
    原投資總額為31,000,000元，最後於同年8月底取回6,670,3
    51元。凱基公司已因本案受到期貨交易所調查，並因查獲違
    法情事而受處分，凱基公司於案發後將丁○○解職。凱基公
    司之稽核人員在本件案發後認定內部控制有疏失，其公司相
    關人員遭行政懲處等事實，為兩造所不爭執，自堪信為真。
(三)次查本件經原審函調台灣期貨交易所之查核報告 (見原審卷
    一第148至260頁，台灣期貨交易所股份有限公司94年6月27
    日台期稽字第09400052520號函附「中信期貨台中分公司選
    案查核報告」及相關查核資料) ，經該公司函覆確認凱基公
    司、甲○○及丁○○等有下列缺失及違法行為：
  1.有關開戶作業部分：
  (1)業務員甲○○將其職章交由丁○○於開戶文件上蓋其職章，
    涉有違反期貨商負責人及業務員管理規則第16條第2項第10
    款業務員不得由他人利用自己名義執行業務之規定。又業務
    員丁○○利用業務員甲○○職章於丙○○之開戶文件上蓋章
    ，涉有違反期貨商負責人及業務員管理規則第16條第1項第1
    0款業務員不得利用他人名義執行業務之規定。
  (2)業務員丁○○與客戶約定保證支付固定金額並承擔損失，涉
    有違反台灣期貨交易所公司業務規則第65條第14款不得對委
    託人作獲利之保證、約定分享利益、共同分擔損失之規定及
    期貨交易法第63條第2、3款之規定。
  (3)業務員丁○○以開戶文件填寫受任人為乙○○，但實際上由
    其本人為客戶下單之手法，代理他人從事期貨交易，涉有違
    反台灣期貨交易所公司業務規則第65條第17款期貨商不得以
    其他不正當方式與委託人簽訂受託契約及期貨商負責人及業
    務員管理規則第16條第2項之規定，不得有期貨商管理規則
    第55條第17款以不正當方式與期貨交易人簽訂受託契約之禁
    止行為。
  (4)該公司有關開戶審核作業，對於丙○○所持開戶文件受任人
    欄位填寫為乙○○，未蓋乙○○之印鑑章，且未貼有客戶出
    金帳戶之存摺影本及其本人與受任人乙○○身分證影本，與
    公司留存之開戶文件不一致之處，該公司涉有違反台灣期貨
    交易所公司業務規則第46條期貨商對於新開戶之委託人，應
    就其填寫事項詳予核對有無錯誤遺漏等之規定及該公司訂定
    之內部控制制度開戶手續及審核作業 (CA-21110) 有關「影
    印客戶身分證及其他開戶所須相關證明文件。」及「經審核
    客戶開戶資料無誤後，於開戶資料上簽名或蓋章」等規定。
  2.有關受託從事期貨交易業務部分：
  (1)客戶下單部分：
  業務員丁○○於期貨交易買賣委託書上之委託人欄位所蓋乙
    ○○之章，以此方式為客戶丙○○下單，業務員丁○○涉有
    代理客戶從事期貨交易之情事，涉有違反台灣期貨交易所公
    司業務規則第65條第15款期貨商不得代理他人從事期貨交易
    之規定及期貨商負責人及業務管理規則第16條第2項第11款
    不得代理他人從事期貨交易之規定。
  有關該公司受託從事期貨交易作業，台中分公司督導主管協
    理許嘉文及經理潘君毅二人，未適時發現業務員丁○○代理
    客戶丙○○從事期貨交易之情事已涉有違反期貨商負責人及
    業務員管理規則第16條第2項第11款不得代理他人從事期貨
    交易之規定，該分公司之行政管理作業顯有疏失，該公司涉
    有違反該公司內部控制制度「業務員管理作業」 (CA-3230)
    有關「負責人及業務員應本誠實及信用原則，忠實執行業務
    ，不得有「期貨商管理規則」第55條及「期貨商負責人及業
    務管理規則」第16條所禁止之行為。
  (2)有關業務員接單部分：
  業務員丁○○白天國內單以甲○○名義接單，涉有違反期貨
    商負責人及業務管理規則第16條第2項第10款業務員不得利
    用他人名義執行業務之規定。
  業務員甲○○由丁○○利用其名義於白天國內接單，涉有違
    反期貨商負責人及業務員管理規則第16條第2項第10款業務
    員不得由他人利用自己名義執行業務之規定。另晚間國外接
    單時，業務員甲○○接受未具期貨交易人丙○○委任書之代
    理人丁○○委託從事期貨交易，涉有違反期貨商負責人及業
    務員管理規則第16條第2項第6款有關接受未具期貨交易人委
    任書之代理人委託從事期貨交易之規定。
  該公司受託從事期貨交易業務之部分，有關業務員丁○○以
    甲○○名義接單並於委託書業務欄位蓋甲○○職章，以及該
    公司業績獎金發放標準係以委託書業務員欄位所蓋業務員職
    章為認定標準，導致實際接單人員未於委託書業務員欄位上
    蓋章而由領取獎金之人於委託書業務員欄位上蓋章等情形。
    另該公司業務員甲○○接受未具委任人委託書之代理人從事
    期貨交易之情事，涉有違反該公司內部控制制度有關受託買
    賣及成交作業 (CA-21210)之控制重點 (八)有關「業務員接
    受非本人委託買賣，應要求出示授權書；若電話委託遇可疑
    情況，應立即查詢」之規定。
  3.有關查核丙○○帳戶之出入金作業情形
    經查丙○○保證金提款條皆以電話辦理出金，經調閱93年7
    月及8月之出金紀錄及電話錄音發現，皆由業務員丁○○為
    丙○○申請辦理出金，該公司並未設有指定之出金專線，且
    未由辦理保證金收付人員負責接聽客戶申請出金電話並代為
    填妥「保證金提領申請書」，涉有違反期貨商內部控制制度
    標準規範有關「期貨交易保證金、權利金收支及出入金管理
    」(CA-21310)有關委託人以電話辦理出金者，應依公司指定
    之出金專線，同步錄音存證，並由辦理保證金收付人員接受
    出金申請並代為填妥「保證金提領申請書」，載明來電時間
    後，經公司相關權責人員審核其出金金額等之規定。
(四)再觀之凱基公司內部稽核人員自行製作之「內部稽核專案查
    核報告」 (見原審卷第173頁背面、174正面175頁即上開期
    貨交易所報告第56-59頁)亦歸納下列均屬該公司應可預防卻
    未能避免之缺失，包括：
  1.凱基公司營業員丁○○與上訴人簽訂獲利保證合約，已經違
    反「台灣期貨交易所股份有限公司業務規則」第65條第14
    款之規定-不得對委託人作獲利之保證、約定分享利益、共
    同分擔損失，或以分期付款方式接受委託買賣。
  2.出金方式是透過電話方式出金，由丁○○打電話至客戶丙○
    ○所屬營業員甲○○辦理電話出金至客戶本人帳戶中。
  3.由於上訴人的開戶營業員是掛在甲○○名下，上訴人的被授
    權人是乙○○，照理說，甲○○就只能接受上訴人或乙○○
    的下單指令，但實務面甲○○卻接受丁○○下單，此舉已經
    造成缺失。
  4.雖然在書面的委託書上已經全部改為當面下單並加蓋乙○○
    的印鑑，但甲○○在整個交易的過程中，缺乏交易警覺是一
    個事實，甲○○也許認為數月以來造就他業績的暴量成長是
    件好事，卻沒想到自己已經觸犯了「期貨商負責人及業務員
    管理規則」第16條第2項第6款之規定：「不得接受未具期貨
    交易人委任書之代理人委託從事期貨交易」卻沒有往上呈報
    。
  5.丁○○沒有將客戶建置在自身名下，反而建置在另一員業務
    員甲○○名下，其用意是否是要規避部位控管？事後詢問楊
    員，楊員坦承的確是為了規避監督，故將客戶的交易部位移
    置其他營業員名下。甲○○也沒有警覺自身已經暴露在交易
    風險底下了。
  6.楊員表示他完全明白他所犯的錯誤，也深覺欺瞞工作多年的
    戰友以及主管覺得後悔不已，但因跨入期貨業以來身上背負
    的債務實在太多，雖然收入頗豐，但仍不足以支付債務利息
    ，故鋌而走險。
  7.據了解，上訴人是乙○○ (現任中信銀理財專員) 的客戶，
    上訴人對乙○○相當信任，上訴人所以會不斷入金，也是建
    立在所謂的信任上，但沒有想到損失會這麼大。由於營業員
    的主管不同，所屬客戶及下單部位沒有共同管理，因此可能
    造就業務原有矇蔽主管的投機行為產生。
  8.交易結算部應揭示警惕，例如營業員不得保管客戶印鑑、營
    業員不得從事代操行為、營業員不得對交易人作獲利保證等
    等。
(五)又查事發後凱基公司亦確作出下列處分 (見本院更一卷二第
    185頁、卷一第186頁，93年8月20日中信公司通函用紙)，表
    示該公司人員確有疏失：
  1.丁○○私自與客戶簽訂獲利保證合約，嚴重違反期交所業務
    規則第65條之規定「不得對委託人作獲利之保證、約定分享
    利益、共同分擔損失，或以分期付款方式接受委託買賣」。
    丁○○未恪遵期貨商負責人及業務員管理規則，依凱基公司
    「職工承諾書」之規定，該公司已予以解職處分。
  2.丁○○因觸犯期交所業務規則已遭凱基公司解職處分，許嘉
    文協理因督導不周，處以警告一次。
  3.台中分公司營業員甲○○因違反「期貨商負責人及業務員管
    理規則」第16條第2項第6款及第10款之規定，依凱基公司「
    職工獎懲辦法」第9條第8款規定，處以小過2次。台中分公
    司主管潘君毅經理因督導不周，處以警告乙次。
(六)另依丁○○之主管許嘉文事後對於本件所作之事件報告 (見
    本院卷一第169頁，更上證12號)及稽核杜台珍所作內部稽核
    專案查核報告 (見本院卷一第185至188頁，更上證16號) 亦
    作如下記載:
  1.許嘉文所作之事件報告略謂: 「因楊員去年度曾與本案關係
    人乙○○以同樣獲利保證手法招攬客戶，並獲取分紅及退佣
    利益 (當時簽約保證人為乙○○)；而在去年 (92)年底時發
    生交易虧損，楊員因而與銀行信用貸款300餘萬，用以彌補
    客戶損失，因此未發生客戶糾紛。其後因收入不敷使用 (楊
    員說法)，在乙○○介紹下認識本案客戶丙○○，丙○○為
    其獲利保證吸引，積極入金達3100萬，楊員並依其合約約定
    每月由客戶帳戶出金投資本金之1%，使客戶相信為投資收益
    ，……丁○○先對客戶說明帳戶淨值有誤，再以所謂「責任
    準備金專戶」安撫客戶。…本案職曾於7月底左右詢問丁○
    ○關於該帳戶之交易，楊員均以該帳戶是由被授權人乙○○
    交易，與他無關，職因該帳戶非屬本部管轄帳戶，因此未加
    查證楊員說法。…以上，職曾有機會就帳戶管轄與交易內容
    進行監督，因該帳戶非所屬帳戶而疏於查證楊員說法，……
    職當負起監督疏失之責，自請處分……。」等語。
  2.稽核杜台珍所作內部稽核專案查核報告略謂: 「二、出金作
    業: 出金方式是透過電話方式出金，由丁○○打電話至客戶
    丙○○所屬營業員甲○○辦理電話出金至客戶本人帳戶中。
    三、委託作業: 由於丙○○的開戶營業員是掛在甲○○名下
    ，丙○○的被授權人是乙○○，照理說，甲○○就只能接受
    丙○○或乙○○的下單指令，但實務面甲○○卻接受丁○○
    下單，此舉已經造成缺失；雖然在書面的委託書上已經全部
    改為當面下單並加蓋乙○○的印鑑，但甲○○在整個交易的
    過程中，缺乏交易警覺是一個事實，甲○○也許認為數月以
    來造就他業績的暴量成長是件好事，卻沒想到自己已經觸犯
    了『期貨商負責人及業務員管理規則』第十六條第二項第六
    款之規定: 『不得接受未具期貨交易人委任書之代理人從事
    期貨交易』卻沒有往上呈報。……由於營業員的主管不同，
    所屬客戶及下單部位沒有共同管理，因此可能造就業務員有
    蒙蔽主管的投機行為產生……。四、疑點:1. 楊員被有將客
    戶建置在自身名下，反而建置在另一員業務員甲○○名下，
    其用意是否要規避部位控管? 事後詢問楊員，楊員坦承的確
    是為了規避監督，故將客戶的交易部位移置其他營業員名下
    。甲○○也沒有警覺自身已經暴露在交易風險底下了。2.楊
    員於期貨界已逾五年，期貨專業知識甚足，為何會甘冒如此
    大風險的與客戶簽訂保證獲利合約，是有難言之隱亦或是遭
    受被授權人乙○○誘導? 楊員表示他完全明白他所犯的錯誤
    ，也深覺欺瞞工作多年的戰友以及主管覺得後悔不已，但因
    踏入期貨界以來身上背負的債務實在太多，雖然收入頗豐，
    但仍不足以支付債務的利息，故鋌而走險。……3.客戶丙○
    ○都一直了解自身帳戶情況，但損失金額不斷擴大的同時，
    卻也一直都有入金的情況，其心可議? 是否與乙○○掛勾?
    據了解，丙○○是乙○○ (現任中信銀理財專員)的客戶，
    彭小姐對於乙○○相當信任，彭小姐之所以會不斷入金，也
    是建立在所謂的信任上，但沒有想到損失會這麼大。伍、結
    論及建議由於營業員的主管不同，所屬客戶及下單部位沒有
    共同管理，因此可能造就業務員有蒙蔽主管的投機行為產生
    ……。此案不僅僅突顯營業員有這樣帳戶交易部位分散，導
    致管理不易的可能，其實對公司整體都有絕對的影響……。
    為了不讓這樣的歪風擴散，避免帳戶分離放置的情況，除了
    總/分公司主管除了加強客戶管理以及部位控制外，也應對
    轄區內同仁加強宣導法規實務面的知識，以免營業員誤觸法
    網。後續建議: 1.營業主管必須時常留意同仁的財務狀況。
    2.由交易室每月提供客戶淨值滑落排名前10名的客戶，提供
    營業主管及稽核了解其帳戶情況。3.由管理部每月提供營業
    員獎金成長前5名，提供營業主管及稽核了解其客戶以及被
    授權人交易情況。4.由管理部進行內部同仁徵信，……。
    5.請交易結算部於每日帳單揭示警語，例如: 營業員不得保
    管客戶印鑑、營業員不得從事代操行為、營業員不得對交易
    人作獲利保證等。6. 請總/分公司於營業場所醒目處張貼法
    令規定期貨從業人員不得為的行為。」等語。
    由上報告內容，足見凱基公司在本件案發前其內部制度與管
    理、監督，均未盡告誡、警示營業員不得有違法行為之責任
    ，被上訴人凱基公司諉稱其選任受僱人並無疏失云云，自無
    可採。
(七)綜上，乙○○與丁○○分別利用招攬期貨交易人從事期貨交
    易之職務上之機會，詐騙上訴人謂凱基期貨公司有保證獲利
    或年度結算時負責償還虧損及全部本金，凱基公司有責任準
    備金、沒問題等語，並由乙○○提供契約範本供上訴人與丁
    ○○簽約，致上訴人誤信此期貨交易為一本萬利，毫無風險
    之投資，而同意在凱基公司開戶，先後投入資金三千一百萬
    並授權丁○○全權代理操作期貨。凱基公司在每筆交易中收
    取手續費，且在每月底結算上訴人所有交易手續費中抽出一
    定比率給付丁○○及甲○○作為其業務獎金。而甲○○為凱
    基公司期貨交易營業員，其明知事實上為期貨買賣及申請出
    金之人乃丁○○，並非上訴人本人且非被授權人乙○○，本
    應舉發原審被告丁○○之違法行為，卻為與丁○○共同分配
    績效獎金，掩護丁○○之侵權行為，將其職章交由丁○○於
    開戶文件上蓋用，自涉有違反期貨商負責人及業務員管理規
    則第16條第2項第10款業務員不得由他人利用自己名義執行
    業務之規定。甲○○任由丁○○利用其名義於白天國內接單
    ，亦另涉有違反期貨商負責人及業務員管理規則第16條第2
    項第10款業務員不得由他人利用自己名義執行業務之規定。
    復於晚間國外接單時，接受未具期貨交易人即上訴人委任書
    之代理人即丁○○委託從事期貨交易，另涉有違反期貨商負
    責人及業務員管理規則第16條第2項第6款有關接受未具期貨
    交易人委任書之代理人委託從事期貨交易之規定。甲○○、
    乙○○之行為與丁○○間自應認有犯意之聯絡及行為之分擔
    ，為共同侵權行為人。又甲○○、乙○○與丁○○上開違法
    行為，使上訴人未能於健全之期貨交易市場保障下進行期貨
    交易而遭受損失，揆諸首揭說明，上訴人之損失與甲○○、
    乙○○、丁○○之行為具有相當因果關係，亦堪認定。甲○
    ○、乙○○自應就上訴人之損失負侵權行為損害賠償之連帶
    責任。
(八)另按民法第188條規定：「受僱人因執行職務，不法侵害他
    人權利者，由僱用人與行為人連帶負損害賠償責任。」，凱
    基公司於接受期貨交易人之上訴人開戶時，其受僱人即任職
    中信公司理財顧問部之副理丁○○及任職營業員之甲○○，
    與乙○○等人，確有共同向上訴人詐騙或保證至少每月可以
    獲利投資金額之1%，到期結算如有虧損並負責補足全部投資
    本金，使上訴人誤判期貨交易為無風險之交易，因而投入資
    金致受有損害，渠等均有故意過失侵害上訴人權利之侵權行
    為，且該行為屬於執行職務之行為，凱基公司對其受僱人丁
    ○○、甲○○之上開行為，自應依民法第188條負連帶賠償
    責任。
(九)復查上訴人於合約期間內，共投入保證金31,000,000元，惟
    上訴人於93年8月底僅領回保證金6,670,351元之情，已如前
    述，是上訴人所受保證金短少、虧損之損害即為24,329,649
    元（31,000,000-6,670,351=24,329,649）。凱基公司、甲
    ○○，或乙○○、甲○○自應與丁○○就此部份，對上訴人
    負連帶賠償之責，兩者間為不真正連帶帶債務。至於上訴人
    雖於丁○○為其進行期貨買賣之過程中，由丁○○以為其辦
    理出金之名義總計領得款項1,720,000元，惟上訴人主張該
    領取之款項1,720,000元，係屬丁○○依系爭合約第3條第2
    項之約定，所應支付其之每月獲利之金額乙節，尚值採認，
    是計算上訴人所指之損失，即無須扣除該1,720,000元。
九、綜上所述，上訴人本於侵權行為損害賠償之法律關係請求被
    上訴人等與丁○○連帶賠償24,329,649元及自起訴狀繕本送
    達翌日即94年2月5日起至清償日止，按年息5%計算之利息，
    惟因甲○○及丁○○為凱基公司之受僱人，乙○○則非凱基
    公司之受僱人，依民法第188條規定，凱基公司僅需與其受
    僱人即甲○○及丁○○對上訴人負連帶賠償之責，乙○○因
    與甲○○及丁○○為共同侵權行為人，依民法第185條規定
    彼3人應對上訴人負連帶賠償之責，兩者之間為不真正連帶
    債務。故上訴人於請求凱基公司、甲○○，或乙○○、甲○
    ○應與丁○○連帶賠償上訴人上開損害24,329,649元本息部
    分，為有理由，應准許之，兩造就此部分分別陳明願供擔保
    請准宣告准、免假執行之宣告，亦應准許之。原審就此部分
    疏未詳查，遽為上訴人敗訴之判決，上訴人就此部分提起上
    訴，求予廢棄改判，核無不合，自應由本院將原判決該部分
    予以廢棄，改判如主文第2項所示，並依兩造之陳明分別為
    准、免假執行之宣告。上訴人逾此部分之請求，則屬無據，
    原審就該部分為上訴人敗訴之判決，並無違誤，上訴意旨仍
    執陳詞，指摘原判決此部分不當，其此部分上訴為無理由，
    應駁回之。
十、本件事證已臻明確，兩造其餘主張及舉證，核與判決結果無
    涉，爰不一一論述，併此敘明。
參、據上論結，本件上訴為一部有理由，一部無理由，依民事訴
    訟法第450條、第449條第1項、第79條、第85條第2項、第46
    3條、第390條第2項、第392條，判決如主文。
中    華    民    國    98    年    4    月    28     日
                    民事第五庭
                        審判長法  官   魏麗娟
                              法  官   陳博享
                              法  官   黃雯惠
正本係照原本作成。
如不服本判決，應於收受送達後20日內向本院提出上訴書狀，其
未表明上訴理由者，應於提出上訴後20日內向本院補提理由書狀
（均須按他造當事人之人數附繕本）上訴時應提出委任律師或具
有律師資格之人之委任狀；委任有律師資格者，另應附具律師資
格證書及釋明委任人與受任人有民事訴訟法第466條之1第1項但
書或第2項（詳附註）所定關係之釋明文書影本。
中    華    民    國    98    年    4     月    29    日
                              書記官   鄭麗兒
附註：
民事訴訟法第466條之1（第1項、第2項）：
對於第二審判決上訴，上訴人應委任律師為訴訟代理人。但上訴
人或其他法定代理人具有律師資格者，不在此限。
上訴人之配偶、三親等內之血親、二親等內之姻親，或上訴人為
法人、中央或地方機關時，其所屬專任人員具有律師資格並經法
院認為適當者，亦得為第三審訴訟代理人。

司法院資訊處製作；財團法人民間司法改革基金會備份。
